【裁判字號】    89,易,405
【裁判日期】    890429
【裁判案由】    竊盜等
【裁判全文】
臺灣板橋地方法院刑事判決                          八十九年度易字第四五號
    公  訴  人  臺灣板橋地方法院檢察署檢察官
    被      告  乙○○
右列被告因竊盜等案件，經檢察官提起公訴（八十八年度偵字第二五七０一號），本
院判決如左：
    主  文
乙○○未經許可，持有刀械，處拘役貳拾日，扣案之蝴蝶刀壹把沒收；又竊盜，處拘
役貳拾日。應執行拘役參拾日，緩刑參年，扣案之蝴蝶刀壹把沒收。
    事  實
一、乙○○明知綽號小傑年籍不詳之成年男子，於民國八十八年十月下旬，在台北縣
    三重市○○○路某地所送之蝴蝶刀一把，係公告管制之刀械，卻未經主管機關許
    可，在台北縣三重市○○街五五之一號住處無故持有之。又於八十八年十一月十
    九日凌晨二時三十分許，在台北縣三重市○○街五一號前，乘甲○○○隨身攜帶
    之皮包一個〔內有身分證、機車駕照各一張、現金新台幣（下同）二千餘元等物
    〕，置於機車前置物箱內未取回之機會，即意圖為自己不法之所有，下手竊取之
    ，於得手後將皮包內之現金花用一空。嗣於八十八年十一月二十三日二十時許，
    為警在臺北縣三重市○○街五十五之一號二樓住處查獲，並扣得蝴蝶刀一把、及
    甲○○○所有之身分證、機車駕照各一張等物。
二、案經台北市政府警察局內湖分局報請台灣板橋地方法院檢察署檢察官偵查起訴。
    理  由
一、訊據被告乙○○坦承持有蝴蝶刀之事實，惟矢口否認有何犯行，辯稱：蝴蝶刀是
    八十八年十月下旬綽號小傑之成年男子，在台北縣三重市○○○路某地送的，其
    不知是違法之物品；皮包是在台北縣三重市○○街附近巷子撿到的，當時皮包內
    有八百多元及身分證、駕照等物，因當時身上沒錢，又沒工作，不得已而留下來
    用云云。惟查：（一）扣案之刀械，乃係主管機關公告管制之蝴蝶刀，此有台灣
    板橋地方法院檢察署檢察官勘驗筆錄一件及蝴蝶刀一把扣案可資佐證，被告並無
    自信其行為為法律所許可之正當理由，仍不得因不知法律而免除刑事責任。（二
    ）再查，甲○○○將皮包置於機車前置物箱內，於八十八年十一月十八日晚上九
    時許返家，將機車停放在台北縣三重市○○街五一號前，忘記將皮包拿走，皮包
    內有身分證、機車駕照各一張、現金二千多元，現金是二張千元大鈔及一些百元
    鈔、銅板等，翌日一早發現皮包未拿時，下去尋找時卻發現皮包不見了，因其之
    前有買東西，買完後即將皮包放在機車前之置物箱內，故其可肯定皮包係放在機
    車前置物箱內遺失等情，業據被害人甲○○○於警訊及本院審理中指訴綦詳，且
    有贓物認領保管單一件附卷可查。倘若如被告所辯皮包係在馬路邊拾獲，則該皮
    包必係他人行竊後所丟棄，則行竊者必先取去皮包內全部現金後再為丟棄，豈有
    僅取去其中一部分現金即予拋棄之理？被告前揭所辯，顯違常情，非可採信。本
    件事證明確，被告未經許可持有蝴蝶刀及竊盜之犯行，均堪認定。
二、核被告乙○○持有蝴蝶刀之所為，係犯槍砲彈藥刀械管制條例第十四條第三項之
    未經許可持有刀械罪；其竊取他人財物之所為，係犯刑法第三百二十條第一項之
    竊盜罪。被告所犯兩罪，犯意各別，構成要件互異，應分論併罰。爰審酌被告係
    屬初犯、犯罪之動機、目的、手段、知識程度、所竊財物僅二千餘元，所生危害
    尚輕與犯罪後之態度等一切情狀，分別量處如主文所示之刑，並定其應執行刑示
    懲。又被告未曾受有期徒刑以上刑之宣告，有台灣高等法院檢察署刑案紀錄簡覆
    表在卷可憑，經此罪刑宣告當知警惕，應無再犯之虞，且被告目前已離婚自行撫
    養年僅四歲之子，處境堪憐，本院認所宣告之刑以暫不執行為適當，併予宣告緩
    刑三年，以啟自新。
三、扣案之蝴蝶刀一把，係違禁物，依刑法第三十八條第一項第一款宣告沒收。
據上論斷，應依刑事訴訟法第二百九十九條第一項前段、槍砲彈藥刀械管制條例第十
四條第三項、刑法第十一條前段、第三百二十條第一項、第五十一條第六款、第七十
四條第一款、第三十八條第一項第一款、罰金罰鍰提高標準條例第一條，判決如主文
。
本案經檢察官謝宗甫到庭執行職務
中      華      民      國      八十九     年      四      月   二十九  日
                                     台灣板橋地方法院刑事第一庭
                                       法  官  毛  崑  山
右正本證明與原本無異。
如不服本判決，應於送達後十日內，向本院提出上訴狀。
                                       書記官  章  宏  萱
中      華      民      國      八十九     年      五      月     一    日


司法院資訊處製作；財團法人民間司法改革基金會備份。
